【裁判字號】    99,交聲,3198
【裁判日期】    990825
【裁判案由】    聲明異議
【裁判全文】
臺灣臺中地方法院交通事件裁定        99年度交聲字第3198號
原處分機關  交通部公路總局臺中區監理所
異  議  人
即受處分人  甲○○
上列受處分人因違反道路交通管理處罰條例案件，對於交通部公
路總局臺中區監理所民國九十九年六月二十九日所為之裁決（中
監違字第裁六○－ＧＥ0000000號裁決書），聲明異議，
本院裁定如下：
    主  文
異議駁回。
    理  由
一、原處分機關略以：異議人即受處分人甲○○（下稱受處分人
    ）駕駛車號三○七－ＱＲ號自用大貨車，於民國九十七年三
    月十七日十九時三十五分許，在后、后北路口處，因「
    酒後駕車，其吐氣所含酒精濃度每公升達○‧七五毫克」之
    違規，為臺中市警察局第五分局四平派出所以中市警交字第
    ＧＥ0000000號舉發違反道路交通管理事件通知單當
    場開單舉發。原處分機關嗣於受處分人因觸犯公共危險罪經
    臺灣臺中地方法院檢察署檢察官緩起訴期滿後，於九十九年
    六月二十九日以中監違字第裁六○－ＧＥ0000000號
    裁決書，依道路交通管理處罰條例第三十五條第一項第一款
    、第二十四條第一項第二款之規定，裁處受處分人罰鍰新臺
    幣（下同）五萬二千五百元，吊扣駕駛執照十二個月，施以
    道安講習，逾期則依裁決書處罰主文規定裁處云云。
二、受處分人聲明異議意旨略以：受處分人因酒駕違規，業經臺
    中地方法院檢察署依刑事訴訟法第二百五十三條之二規定諭
    知繳納處分金七萬元，惟原處分機關又依道路交通管理處罰
    條例第三十五條第一項裁處五萬二千五百元，其有違行政程
    序法第二十六條一事不二罰之立法意旨，爰請鈞院撤銷原處
    分關於罰鍰部分等語。
三、按受處分人，不服道路交通管理處罰條例第八條主管機關所
    為之處罰，得於接到裁決書之翌日起二十日內，向管轄之地
    方法院聲明異議；又交通法庭認聲明異議不合法律上之程式
    或其異議權已經喪失者，應以裁定駁回之，但其不合法律上
    之程式可補正者，應先定期命為補正，逾期不補正者，即予
    駁回，道路交通管理處罰條例第八十七條第一項、道路交通
    案件處理辦法第十八條分別定有明文。而上開二十日之期間
    乃法定不變期間，如遲誤該期間，法院自應以聲明異議不合
    法律上程式，且屬無從補正，裁定駁回之。又按行政程序法
    第七十三條第一項規定，於應送達處所不獲會晤應受送達人
    時，得將文書付予有辨別事理能力之同居人、受雇人或應送
    達處所之接收郵件人員。
四、經查，查本件受處分人於前揭時、地，駕駛前開自用大貨車
    因酒精濃度超過標準（酒精呼氣濃度達每公升○‧七五毫克
    ）之違規事實，有臺中市警察局第五分局四平派出所員警掣
    單舉發之舉發違反道路交通管理事件通知單及裁決書等附卷
    可稽，且為受處分人於異議狀中所不爭執，此部分事實，應
    堪認定。嗣該裁決書於九十九年七月一日送達受處分人臺中
    市北屯區○○○路○段三一○巷七一號住處，而由其同居人
    陳嘉平代為簽領收受，此有交通部公路總局臺中區監理所送
    達證書影本一份及全戶戶籍資料查詢表二份在卷可稽，故上
    開裁決書業已於九十九年七月一日發生送達之效力。故受處
    分人如欲對該裁決書之內容聲明異議，應於上開裁決書送達
    翌日起二十日內為之，惟受處分人遲至九十九年八月十三日
    始對該裁決書之內容提出異議，此有蓋有原處分機關收文章
    之受處分人所提之聲明異議狀一份及交通部公路總局臺中區
    監理所對違反道路交通管理事件不服裁決聲明異議案件移送
    書附卷可參，是其異議已逾二十日聲明異議之法定不變期間
    。揆諸前揭法條之說明，本件受處分人逾期聲明異議，其聲
    明異議於法即有未合，本院當應裁定駁回。
五、另原處分關於罰鍰部分有無違反一事不二罰之問題，此係涉
    及實體事項，基於「先程序後實體」原則，本院自無須審酌
    。原處分機關所為裁決係因受處分人逾期聲明異議而形式上
    確定，而行政處分形式上確定後，若有違法之情形，受處分
    人應如何救濟一節，揆諸行政程序法第一百十七條前段及第
    一百二十八條第一項分別明定「違法行政處分於法定救濟期
    間經過後，原處分機關得依職權為全部或一部之撤銷；其上
    級機關，亦得為之」，「行政處分於法定救濟期間經過後，
    具有下列各款情形之一者，相對人或利害關係人得向行政機
    關申請撤銷、廢止或變更之。但相對人或利害關係人因重大
    過失而未能在行政程序或救濟程序中主張其事由者，不在此
    限。一、具有持續效力之行政處分所依據之事實事後發生有
    利於相對人或利害關係人之變更者。二、發生新事實或發現
    新證據者，但以如經斟酌可受較有利益之處分者為限。三、
    其他具有相當於行政訴訟法所定再審事由且足以影響行政處
    分者」。是顯見行政處分（包含行政秩序罰）於經法定救濟
    期間後，倘有上開情形，行政機關仍得予以撤銷或廢止，但
    須由原處分機關依職權，或是由處分相對人向行政機關申請
    撤銷或廢止之，始為適法。基此，本件原處分機關如認其前
    述罰鍰之處罰，已因上開緩起訴處分之確定而有違法之處時
    ，非不得依職權撤銷該違法之處罰，受處分人亦得向原處分
    機關申請之，附此敘明(臺灣高等法院臺中分院九十八年度
    交抗字第七八三號、九十八年度交抗字第八二九號裁定意旨
    參照)。
六、據上論斷，應依道路交通管理處罰條例第八十七條第二項、
    道路交通案件處理辦法第十八條前段，裁定如主文。
中    華    民    國    99    年    8     月    25    日
                    交通法庭    法  官  林慶郎
以上正本證明與原本無異。
如不服本裁定，應於收受送達後5日內向本院提出抗告狀。（應
附繕本）
                                書記官  黃士益
中    華    民    國    99    年    8     月    25    日

司法院資訊處製作；財團法人民間司法改革基金會備份。
